【裁判字號】    95,交聲,212
【裁判日期】    950831
【裁判案由】    違反道路交通管理處罰條例聲明異議
【裁判全文】
臺灣士林地方法院交通事件裁定        95年度交聲字第212 號
原處分機關  交通部公路總局臺北區監理所基隆監理站
異  議  人
即受處分人  乙○○
上列異議人即受處分人因違反道路交通管理處罰條例案件，對於
交通部公路總局臺北區監理所基隆監理站民國95年1 月16日基監
字第裁42-C00000000號裁決聲明異議（原舉發案號：臺北縣政府
警察局舉發違反道路交通管理事件通知單北縣警交字第C0000000
0 號），本院裁定如下：
    主  文
異議駁回。
    理  由
一、按汽車駕駛人飲用酒類後其吐氣所含酒精濃度超過每公升0.
    25毫克以上者，不得駕車，道路交通安全規則第114 條第2
    款定有明文；又按民國91年7 月3 日公布、同年9 月1 日施
    行之道路交通管理處罰條例第35條第1 項第1 款規定，汽車
    駕駛人，駕駛汽車經測試檢定酒精濃度超過規定標準者，處
    新臺幣（下同）15,000元以上60,000元以下罰鍰，並當場移
    置保管其車輛及吊扣其駕駛執照1 年。查道路交通管理處罰
    條例第35條第1 項第1 款規定，於94年12月28日修正如下：
    汽車駕駛人，駕駛汽車經測試檢定酒精濃度超過規定標準者
    ，處15,000元以上60,000元以下罰鍰，並當場移置保管該汽
    車及吊扣其駕駛執照1 年，該規定經行政院於95年6 月23日
    以院臺交字第0950087685號令發布於95年7 月1 日施行。
二、原處分意旨略以：異議人即受處分人乙○○於95年1 月15日
    上午1 時22分許，駕駛車牌號碼CO-2777 號自小客車行經臺
    北縣汐止市○○路○ 段246 號處，經警當場攔車稽查，依法
    製單舉發「喝酒駕車經酒測器測得濃度0.36MG/L（禁駛）」
    之違規行為，爰依道路交通管理處罰條例第35條第1 項第1
    款規定，處罰鍰19,500元（罰鍰已繳納）及吊扣駕駛執照12
    個月。
三、異議意旨略以：95年1 月15日凌晨0 時40分許，伊搭載友人
    丙○行經臺北縣汐止市○○路○ 段，被汐止派出所巡佐甲○
    ○等4 名警員攔檢，因車上有酒味，故警員要求實施酒測，
    惟伊當日並未喝酒，而是伊友人丙○有喝酒，故而警員即對
    丙○實施酒測，然並未要求丙○簽名於酒測單上，之後員警
    又要求伊配合酒測，伊用力吹了7 、8 次，惟並未見酒測單
    當場列印出來，真實原因不明，其後員警即拿1 張酒測單要
    求其簽名，伊認為該酒測單所測呈顯之數值，並非伊所有，
    因此拒絕簽名，因員警威逼不讓伊離去，伊只好被迫簽名，
    據此聲明異議云云。
四、經查：
  (一)本件異議人即受處分人乙○○於95年1 月15日凌晨1 時22分
    許，駕駛車牌號碼CO-2777 自小客車，搭載友人丙○，行經
    臺北縣汐止市○○路○ 段246 號前，因車上充滿酒氣，遭警
    攔檢實施酒測之事實，業據異議人陳述在卷，並有臺北縣政
    府警察局北縣警交字第C00000000 號舉發違反道路交通管理
    事件通知單、異議人酒測單及異議人手繪酒測地點平面位置
    圖1 紙附卷可稽，此部分事實洵堪認定。
  (二)詰之證人即舉發本案之臺北縣政府警察局汐止分局汐止派出
    所員警甲○○結證稱：95年1 月15日凌晨1 點22分，異議人
    在汐止市○○路○ 段246 號前被攔停舉發案件，當時是我帶
    班，另還有三個人，余宗豪、陳建昌、黃裕霖；因為那個路
    段是我們分局長指定的路段，當時我們開警車設站，由我、
    陳建昌負責攔汽車，我有拿警棍，也有設警告標誌，余宗豪
    負責攔機車，黃裕霖是在我們前面50公尺處監視。後來異議
    人看到我們的警示燈，她有要作煞車動作，並靠路邊行駛，
    她們到我們前面，我們就將她攔停，她窗戶打開，車內全部
    都是酒氣，右前座坐了1 位男性乘客，我走到駕駛座旁邊，
    請她靠邊停，出示證件，我們說她們有喝酒，要作酒精測試
    ，駕駛人有下車很配合，是陳建昌對異議人酒測，酒測時旁
    邊沒有人在錄音、錄影，我有先問駕駛人說妳飲酒喝了多久
    ，有超過15分鐘，我們才會酒測，我有在旁邊指示陳建昌將
    酒測機先歸零給當事人看，再請她吹氣，當時她有吹氣並有
    列印酒測單出來，是0.36毫克，當事人也有當場簽名、蓋手
    印；坐於車右前座之男性乘客沒有實施酒測，因為駕車的人
    是乙○○，該男性乘客身上有無酒味我不確定；對於當場列
    印的酒測單，我有她簽名的原始證件，我們不可能拿別人的
    酒測單給她簽名；整個舉發過程，沒有錄音、錄影，因為她
    當場沒有提出聲明異議，且沒有超過0.55毫克，不在酒醉駕
    車刑事訴訟追訴的範圍內；異議人在現場並沒有與我們爭執
    她沒有喝酒，或者酒測單沒有當場列印因而不願簽名等問題
    等語明確（參本院95年8 月10日訊問筆錄），查證人甲○○
    與異議人素昧平生，並無嫌隙，係依法執行勤務之公務員，
    當無設詞誣陷致己身負偽證重罪之必要，且證人所證本件查
    獲經過事實，具體明確，佐以證人證述查獲現場有路燈，光
    線可以看得清楚，堪認證人應無誤判違規事實之虞，其證詞
    應可採信。
  (三)異議人雖辯以：伊當日並無喝酒，亦未見酒測單有當場印出
    云云，並舉證人丙○欲佐其說，惟證人丙○於本院調查時託
    詞對於異議人是否飲酒並不清楚，然明確證述有看到警員有
    對異議人作酒測動作，並有目擊警察對異議人實施酒測後，
    當場有列印酒測單，並讓異議人當場簽名等事實等語在卷（
    參本院95年8 月10日訊問筆錄），準此，若異議人無酒後駕
    車之跡象徵候，何以員警需對異議人為酒精濃度測試動作，
    況異議人之友人亦當場目睹員警於實施酒測後，當場列印出
    酒測單，並由異議人當場簽名，佐以卷附之酒測單上所示數
    值為0.36MG/L，異議人已簽名其上，並按捺指印，亦徵員警
    舉發異議人酒後駕車之事實，並無違誤。
  (四)末查，行政罰法業已於95年2 月5 日生效施行，查行政罰法
    第4 條、第5 條規定，違反行政法上義務之處罰，以行為時
    之法律或自治條例有明文規定者為限。行為後法律或自治條
    例有變更者，適用行政機關最初裁處時之法律或自治條例。
    但裁處前之法律或自治條例有利於受處罰者，適用最有利於
    受處罰者之規定。按91年7 月3 日公布、同年9 月1 日施行
    之道路交通管理處罰條例第35條第1 項第1 款規定，汽車駕
    駛人，駕駛汽車經測試檢定酒精濃度超過規定標準者，處15
    ,000 元 以上60,000元以下罰鍰，並當場移置保管其車輛及
    吊扣其駕駛執照1 年。查道路交通管理處罰條例第35條第1
    項第1 款規定，於94年12月28日修正如下：汽車駕駛人，駕
    駛汽車經測試檢定酒精濃度超過規定標準者，處15,000元以
    上60,000元以下罰鍰，並當場移置保管該汽車及吊扣其駕駛
    執照1 年，該規定經行政院於95年6 月23日以院臺交字第09
    50087685號令發布於95年7 月1 日施行，此有道路交通管理
    處罰條例法規沿革表1 份附卷可按。本件事發行為之時間點
    為95年1 月15日，行政機關最初裁處時之時間點為95年1 月
    16日，是以本院審認適用本件之處罰條文係以95年1 月16日
    有效施行之處罰條文為依歸，而非以95年7 月1 日以後施行
    之修正規定為依據，併此指明。
五、從而原處分機關審酌異議人之違規事實情節輕重，依道路交
    通管理處罰條例第35條第1 項第1 款之規定，對異議人違規
    行為裁處19,500元之罰鍰，並吊扣駕駛執照12個月，核無不
    當。本件異議為無理由，應予駁回。
據上論斷，應依道路交通案件處理辦法第19條，裁定如主文。
中    華    民    國    95    年    8     月    31    日
                  交通法庭法  官  黃潔茹
以上正本證明與原本無異。
如不服本裁定應於送達後5 日內向本院提出抗告狀。
                          書記官  柳瑞宗
中    華    民    國    95    年    9     月    6     日


司法院資訊處製作；財團法人民間司法改革基金會備份。
